【裁判字號】    99,交訴,232
【裁判日期】    991103
【裁判案由】    肇事逃逸罪等
【裁判全文】
臺灣臺中地方法院刑事判決             99年度交訴字第232號
公  訴  人  臺灣臺中地方法院檢察署檢察官
被      告  丙○○  49歲民.
上列被告因肇事逃逸罪等案件，經檢察官提起公訴（99年度偵字
第14592號），本院判決如下：
    主    文
丙○○犯肇事致人傷害逃逸罪，處有期徒刑柒月。
其他被訴部分（業務過失傷害部分）公訴不受理。
    事    實
一、丙○○於民國99年4月 1日19時14分許，騎乘車牌號碼PD2─
    822號機車，由所任職位於臺中市○區○○街21之1號隆義企
    業有限公司欲載運桶裝瓦斯至臺中市○○路，沿臺中市○村
    路由南往北方向行駛，行經美村路2段9號前，本應注意機器
    腳踏車附載物品，其寬度不得超過把手外緣10公分，且欲超
    越同一車道之前車時，應顯示左方向燈並於前車左側保持半
    公尺以上之間隔超過，行至安全距離後，再顯示右方向燈駛
    入原行路線。而依當時路面平坦、乾燥、無障礙物、視距良
    好，並無不能注意之情事，詎竟疏未注意及此，於超越同方
    向在前行駛，由乙○○騎乘之車牌號碼KYM─503號機車時，
    因機車後座附載之瓦斯桶超過把手外緣逾10公分，及未保持
    間隔超車，致瓦斯桶擦撞乙○○騎乘之機車左側把手，造成
    乙○○人車倒地，受有顏面及四肢多處擦挫傷及顏面撕裂傷
    等傷害（涉嫌業務過失傷害部分已經視為撤回告訴，詳後所
    論述）。詎丙○○於肇事後，明知可能已致人於傷非但未下
    車查看協助傷者就醫，亦未留下可資聯絡之方式，另萌生肇
    事逃逸犯意，迅速逃離現場。嗣經警據報後，調閱路口監視
    器畫面始循線查獲上情。
二、案經乙○○訴由臺中市警察局第一分局報請臺灣臺中地方法
    院檢察署檢察官偵查起訴。
    理    由
壹、有罪部分
一、證據能力之說明﹕
  (一)按「被告以外之人於偵查中向檢察官所為之陳述，除顯有不
    可信之情況者外，得為證據」，刑事訴訟法第159條之 1第2
    項定有明文。此乃立法者以刑事訴訟法規定檢察官代表國家
    偵查犯罪、實施公訴，依法有訊問被告、證人、鑑定人之權
    ，且實務運作時，偵查中檢察官向被告以外之人所取得之陳
    述，原則上均能遵守法律規定，不致違法取供，其可信性極
    高，為兼顧理論與實務為由，而對「被告以外之人於偵查中
    向檢察官所為之陳述」，例外設定其具備非顯不可信之要件
    時，得為證據。本件關於以下論及之證人即告訴人乙○○於
    偵查中向檢察官所為之陳述，業經具結且查無顯不可信之情
    形存在，依上開刑事訴訟法第159條之 1第2項規定，具證據
    能力。
  (二)按現行刑事訴訟法為保障被告之反對詰問權，排除具有虛偽
    危險性之傳聞證據，以求實體真實之發見，於該法第 159條
    第 1項明定被告以外之人於審判外之言詞或書面陳述，除法
    律有規定者外，不得作為證據。而刑事訴訟法第159條之1至
    第159條之4有傳聞法則之例外規定，且被告以外之人於審判
    外之陳述，雖不符前 4條之規定，而經當事人於審判程序同
    意作為證據，法院審酌該言詞陳述或書面陳述作成時之情況
    ，認為適當者，亦得為證據；當事人、代理人或辯護人於法
    院調查證據時，知有第159條第1項不得為證據之情形，而未
    於言詞辯論終結前聲明異議者，視為有前項之同意，刑事訴
    訟法第159條之5定有明文。本件關於以下論及之證人乙○○
    於警詢之陳述，係屬被告以外之人於審判外之書面陳述，而
    檢察官、被告並未就上開陳述有所爭執，且迄於言詞辯論終
    結前，均未主張有刑事訴訟法第159條第1項不得為證據之情
    形，是應認已同意作為證據，且經本院審酌後，認無不適當
    之情形，應認有證據能力。
二、訊據被告丙○○，固坦承於99年4月1日19時14分許確實有騎
    乘車牌號碼PD2-822號機車載瓦斯桶，行經臺中市○村路○段
    9 號前路段之事實；惟矢口否認有何肇事逃逸犯行，辯稱：
    伊當天騎機車經過該處，並沒有注意到伊有擦撞到告訴人乙
    ○○，告訴人年紀大了，騎車會搖晃，可能是他撞到伊載運
    之瓦斯桶，伊當時沒有覺得伊有擦撞到他，伊當時並不知告
    訴人有人車倒地受傷，且伊當時騎車之時速僅約 3、40公里
    云云。經查﹕
  (一)證人即告訴人乙○○於99年10月20日本院審理時具結證稱：
    「我當時依車道行駛，突然間看到左邊有一個黑影，我的機
    車就往右偏倒地，我倒地的時候，第一個看到的反應，就是
    載瓦斯的，我喊了『喂』一聲，對方還轉頭過來看，等我爬
    起來之後，我又再喊一次『載瓦斯的』，我又倒下去，旁邊
    店家當老師的，就跑出來扶我到路邊，問我撞到我載瓦斯的
    ，是開車的還是騎機車的，我跟他說是騎摩托車的，載兩桶
    瓦斯。他並且問我往那個方向走，我跟他說是往美村路的方
    向，於是那位老師就騎機車去追，沒追上，於是又折返，再
    跟我說，我的臉部流了很多血，要我去旁邊洗臉，然後問我
    家中的電話，幫我聯絡家人，並且替我叫救護車」、「（檢
    察官問：你說你的機車被鉤到，是鉤到哪裡？）鉤到我機車
    的左手握把」、「（檢察官問：你喊一聲，對方有回頭，為
    何還要再喊一聲？）喊第一聲後我就倒地，對方回頭後還是
    繼續走，沒有停下來，所以我才喊第二聲」等語（見本院99
    年10月20日審判筆錄第4頁）。此參諸被告自承於99年 4月1
    日19時14分許確實有騎乘車牌號碼 PD2-822號機車載瓦斯桶
    ，行經臺中市○村路○段9號前路段之事實，可知告訴人乙○
    ○騎駛之機車確實有與被告騎乘載有瓦斯桶之機車或所載運
    之瓦斯桶發生碰撞，引起路旁在場者注意之情事。
  (二)又依本院當庭勘驗設置於本案事故地點附近美村路、光輝路
    口之監視器，在案發當時之監視錄影畫面結果：
  1.由被告與告訴人行進方向之後方監視器所錄影拍攝之檔案，
    其中顯示告訴人所騎乘車號KYM-503號機車於螢幕顯示之19
    ：08：02，經過畫面邊線靠右側方向往前行。同檔案於螢幕
    顯示19：08：09，被告所騎乘 PD2-822號機車，搭載兩桶瓦
    斯，亦行經同路段螢幕顯示之邊線右側且往前行。
  2.由被告與告訴人行進方向前方所設置之監視器錄影之檔案，
    顯示於19：08：33，告訴人騎乘車牌號碼 KYM-503號機車經
    過螢幕所在位置，並且往監視器設置方向前行，同檔案之螢
    幕顯示19：08：34，被告騎乘車號 PD2-822號機車搭載兩桶
    瓦斯，亦行經同路段且騎右側併行一部機車，亦往監視器設
    置之方向前行，而於同監視器所設角度，在19：08：33所拍
    攝美村路全景之畫面顯示，告訴人騎乘車牌號碼 KYM-503號
    機車，在螢幕右下方之位置，往監視器所設方向前行，被告
    所騎乘車牌號碼 PD2-822號機車搭載兩桶瓦斯，則於畫面左
    側中間之角度位置，與另部機車並行，於告訴人騎乘機車後
    方，亦往監視器所設方向前行。
    此並有監視器翻拍畫面 7張在卷可稽。再徵諸卷附告訴人所
    騎乘機車左側手把確有遭擦撞之擦痕照片（99年度偵字第14
    592號卷第 37頁）、被告機車所搭載之瓦斯桶確超過機車手
    把外緣逾10公分且有擦痕之照片（同上揭偵卷第39、45頁）
    與告訴人所騎乘機車之手把高度確與被告機車所搭載之瓦斯
    桶置放之高度同高之照片（同上揭偵卷第40至44頁）所示，
    顯見被告確有於上揭時間騎乘機車搭載寬度超過把手外緣10
    公分之瓦斯桶經過本件肇事地點，因未保持安全間隔而擦撞
    告訴人所騎乘機車之左側把手，致使告訴人所騎乘之機車倒
    地，告訴人並因而受有顏面及四肢多處擦挫傷及顏面撕裂傷
    等傷害等之情事甚明。又據上揭證人所證述：「……我倒地
    的時候，第一個看到的反應，就是載瓦斯的，我喊了『喂』
    一聲，對方還轉頭過來看，等我爬起來之後，我又再喊一次
    『載瓦斯的』……」等語，及依照一般經驗法則被告所騎乘
    機車後座所搭載之瓦斯桶既有擦撞到告訴人所騎乘之機車手
    把，則被告所騎機車之車尾應會有搖晃之情形等情，更堪認
    被告於案發當時應已知悉確有擦撞告訴人所騎乘之機車並致
    使告訴人人車倒地而肇事之情事，被告空言否認上開肇事逃
    逸犯行，顯係事後畏罪卸責之詞，不足採信。此外，本件復
    有道路交通事故現場圖、道路交通事故調查報告表(一)(二)各 1
    紙、交通事故現場及車損照片20張（見警卷第36至45頁）、
    告訴人乙○○之診斷證明書 2紙在卷可佐。本案上揭事證明
    確，被告之肇事逃逸犯行堪以認定，應予依法論科。
三、按刑法第185條之4肇事逃逸罪，以處罰肇事後逃逸之駕駛人
    為目的，俾促使駕駛人於肇事後能對被害人即時救護，以減
    少死傷，是該罪之成立只以行為人有駕駛動力交通工具肇事
    ，致人死傷而逃逸之事實為已足，至行為人之肇事有否過失
    ，則非所問（最高法院92年度臺上字第4468號刑事判決參照
    ）。本件被告騎乘機車與告訴人乙○○騎乘之機車擦撞肇事
    ，被告當時即知悉告訴人乙○○人車倒地，對於告訴人乙○
    ○可能受有傷害已有認識，其竟未採取救護或其他必要措施
    ，逕行駕車離去，則核被告前揭所為，係犯刑法第185條之4
    之肇事致人傷害逃逸罪。爰審酌被告肇事後未對被害人施以
    救護，置被害人之傷害於不顧，逕行騎車逃逸，惡性非輕；
    兼衡酌被告犯罪後業與被害人成立調解，有經本院民事庭法
    官核定之調解書 1紙在卷可稽，然確迄未依調解成立內容履
    行等一切情狀，量處如主文所示之刑，以示懲儆。
貳、公訴不受理部分
一、公訴意旨另略以：被告丙○○受僱於隆義企業有限公司，擔
    任載送瓦斯之司機，為從事駕駛業務之人。丙○○於99年 4
    月 1日19時14分許，騎乘車牌號碼PD2─822號機車，沿臺中
    市○村路由南往北方向行駛，行經美村路2段9號前，本應注
    意機器腳踏車附載物品，其寬度不得超過把手外緣10公分，
    且欲超越同一車道之前車時，應顯示左方向燈並於前車左側
    保持半公尺以上之間隔超過，行至安全距離後，再顯示右方
    向燈駛入原行路線。而依當時路面平坦、乾燥、無障礙物、
    視距良好，並無不能注意之情事，詎竟疏未注意及此，於超
    越同方向在前行駛，由乙○○騎乘之車牌號碼KYM─503號機
    車時，因機車後座附載之瓦斯桶超過把手外緣逾10公分，及
    未保持間隔超車，致瓦斯桶擦撞乙○○騎乘之機車左側把手
    ，造成乙○○人車倒地，受有顏面及四肢多處擦挫傷及顏面
    撕裂傷等傷害。因認被告丙○○此部分所為，涉犯刑法第28
    4條第2項前段之業務過失傷害罪嫌云云。
二、按刑法第284條第 2項之業務過失傷害罪，依同法第287條規
    定，須告訴乃論。又告訴乃論之罪，告訴人於第一審辯論終
    結前得撤回其告訴，刑事訴訟法第238條第1項亦有明定。次
    按告訴或請求乃論之罪，其告訴或請求已經撤回或已逾告訴
    期間者，應為不起訴處分；如應不起訴而起訴者，其起訴之
    程序即屬違背規定，法院應諭知不受理之判決，刑事訴訟法
    第252條第5款、第303條第1款亦分別定有明文。
三、查本件告訴人乙○○告訴被告丙○○業務過失傷害部分，公
    訴人認被告係犯刑法第284條第2項前段之業務過失傷害罪嫌
    ，依同法第 287條前段規定，須告訴乃論。而臺灣臺中地方
    法院檢察署檢察官以99年度偵字第 14592號向本院提起公訴
    ，於民國99年 7月12日繫屬於本院，此有本院刑事案件收文
    章戳記在卷足憑，惟告訴人已於99年 5月14日在臺中市西區
    調解委員會與被告成立調解，該委員會99年刑調字第 284號
    調解書復經本院以98年度核字第5239號核定，有該件調解書
    1 份在卷可稽，又按告訴乃論之刑事事件於偵查中或第一審
    法院辯論終結前，調解成立，並於調解書上記載當事人同意
    撤回意旨，經法院核定者，視為於調解成立時撤回告訴或自
    訴，鄉鎮市調解條例第28條訂有明文。而本件上揭調解書上
    既載有告訴人同意放棄過失傷害之刑事告訴權之意旨，則依
    照上開說明，本件此部分之起訴程序違背規定，爰諭知不受
    理之判決。
據上論斷，應依刑事訴訟法第303條第1款、第299條第1項前段，
刑法第185條之4，判決如主文。
本案經檢察官甲○○到庭執行職務。
中    華    民    國    99    年    11    月     3    日
                刑事第八庭  審判長法  官  張智雄
                                  法  官  楊曉惠
                                  法  官  李慧瑜
以上正本證明與原本無異。
如不服本判決應於收受送達後10日內向本院提出上訴書狀，並應
敘述具體理由；其未敘述上訴理由者，應於上訴期間屆滿後20日
內向本院補提理由書（均須按他造當事人之人數附繕本）「切勿
逕送上級法院」。
                                  書記官  黃舜民
中    華    民    國    99    年    11    月     9    日
【附錄本案論罪科刑法條】
刑法第185條之4
駕駛動力交通工具肇事，致人死傷而逃逸者，處6月以上5年以下
有期徒刑。

司法院資訊處製作；財團法人民間司法改革基金會備份。
